【裁判字號】    97,交聲,660
【裁判日期】    970930
【裁判案由】    聲明異議
【裁判全文】
臺灣彰化地方法院交通事件裁定         97年度交聲字第660號
移送機關即
原處分機關  交通部公路總局臺中區監理所彰化監理站
異  議  人
即受處分人  甲○○
上列受處分人因違反道路交通管理處罰條例案件，對於交通部公
路總局臺中區監理所彰化監理站中華民國九十七年五月一日所為
之處分（彰監四字第裁六四—ＡＥＷ八一二八六一號裁決書）聲
明異議，本院裁定如下：
    主  文
異議駁回。
    理  由
一、按「汽車駕駛人，有下列情形之一者，處新臺幣（下同）六
    千元以上一萬二千元以下罰鍰，並當場禁止其駕駛：．．．
    四駕駛執照業經吊銷、註銷仍駕駛小型車或機器腳踏車。」
    ，道路交通管理處罰條例第二十一條第一項第四款定有明文
    。
二、聲明異議意旨略以：本人對民國九十三年違規並遭註銷駕照
    一事完全不知情，且彰監四字第裁六四－ＡＩＭ二００五三
    九號裁決書之郵件送達流程有疏失，並無送達給任何人實際
    簽收，而彰化監理站事後亦未再行告知，已違反行政程序法
    中有關民眾權益的決定，須盡到一次一次通知民眾的基本精
    神原則，該處分無效（備註：此法條已於九十五年六月三十
    日後修正廢止），且應延伸本件處分一併撤銷，為此聲明異
    議云云。
三、經查：本件異議人即受處分人（下稱異議人）甲○○騎乘車
    牌號碼ＴＴ二－八二八號輕型機車，於九十七年三月二十四
    日二十時十九分許，在臺北市○○○路與愛國西路口，因有
    「駕駛執照業經註銷仍駕駛機器腳踏車」之違規事由，為臺
    北市政府警察局中正第一分局員警掣單舉發乙情，為異議人
    所不爭執，並有該局北市警交字第ＡＥＷ八一二八六一號舉
    發違反道路交通管理事件通知單乙紙在卷可稽。再查，異議
    人前遭逕行註銷駕駛執照之理由，乃因其於九十三年四月十
    日二十時三十三分許，在臺北市○○○路○段與基隆路一段
    路口，因「不依標誌標線號誌指示」違規為警逕行舉發，嗣
    由原處分機關交通部公路總局臺中區監理所彰化監理站開立
    彰監四字第裁六四－ＡＩＭ二００五三九號裁決書裁處罰鍰
    一千八百千元，並記違規點數一點，罰鍰部分限於九十五年
    三月二十九日前繳納，逾期不繳者，自九十五年三月三十日
    起易處吊扣駕駛執照二個月，並限於九十五年四月十三日前
    繳送；九十五年四月十三日前未繳送駕駛執照者，自九十五
    年四月十四日起易處吊銷，並逕行註銷駕駛執照；駕駛執照
    吊（註）銷後，自九十五年四月十四日起一年內不得重新考
    領駕駛執照，而該裁決書委由郵政機關送達至異議人當時之
    戶籍地址「彰化縣湖鎮○○○街二十六號」（至九十五年五
    月十八日始遷出），因未獲會晤應受送達人本人，亦無受領
    文書之同居人、受僱人或應受送達處所接收郵件人員，故將
    該送達文書寄存於轄內溪湖郵局，此有遷徙紀錄資料查詢結
    果、送達證書、交通法庭九十七年度交聲第六六三號裁定各
    一份附卷可憑，堪認該裁決書業已符合行政程序法第七十四
    條等規定為寄存送達。綜上所述，異議人對於前次「不依標
    誌標線號誌指示」違規事件，既未依裁決內容遵期繳納罰鍰
    ，原處分機關予以易處吊（註）銷駕駛執照，即屬有據，原
    處分機關依法註銷駕駛執照，於法並無不合。從而，本件原
    處分機關以異議人在駕駛執照經註銷後仍騎乘輕型機車為由
    ，援引道路交通管理處罰條例第二十一條第一項第四款規定
    裁處罰鍰六千元，並扣繳駕照，即無不當，本件異議為無理
    由，應予駁回。
四、至原處分機關於九十五年二月二十七日作成前案裁決書時，
    當時之道路交通管理處罰條例第六十五條第一項規定：「汽
    車所有人、駕駛人違反道路交通管理，經主管機關裁決後逾
    十五日未向管轄地方法院聲明異議，或其聲明異議經法院裁
    定確定，而不依裁決或裁定繳納罰鍰或不繳送汽車牌照、駕
    駛執照者，依左列規定處理之：一經處分吊銷汽車牌照或駕
    駛執照者，由公路主管機關逕行註銷。二經處分吊扣汽車牌
    照或駕駛執照者，按其吊扣期間加倍處分；仍不依限期繳送
    汽車牌照或駕駛執照者，吊銷汽車牌照或駕駛執照者，吊銷
    其汽車牌或駕駛執者。三罰鍰不繳者，按其罰鍰數額，易處
    吊扣汽車牌照或駕駛執照一個月至三個月；不依期限繳送汽
    車牌照或駕駛執照者，吊銷其汽車牌照或駕駛執照。」、同
    條第二項規定：「前項第三款之汽車所有人、駕駛人如無汽
    車牌照或駕駛執照可資易處吊扣時，得就原處分或裁定之罰
    鍰加倍處罰；逾十五日後仍不繳納者，移送法院強制執行。
    」；嗣因該規定與同條例第八十七條規定之異議期間為二十
    日不符，為使之相互一致，爰於九十四年十二月二十八日修
    正第一項之規定，並配合法制用語將原條文文字「左列」改
    成「下列」，復因易處吊扣制度，形成處罰漏洞，且日趨浮
    濫，無法達到處罰之目的，加以駕駛人常不知其已被吊扣，
    而最後被吊銷執照，亦不合理，爰刪除第一項第三款及二項
    規定，增列第三款為罰鍰不繳納者，依法移送強制執行之規
    定，是修正後道路交通管理處罰條例第六十五條第三款已刪
    除該條例第六十五條第一項第三款之易處吊扣、吊銷駕駛執
    照之規定，較有利於異議人，然上開修正後之規定，依九十
    五年六月二十三日行政院院臺交字第０九五００八七六八五
    號令發布，定自九十五年七月一日施行，而原處分機關於作
    成前案裁決書及先後執行吊（註）銷異議人駕駛執照等易罰
    處分時，均發生於九十五年七月一日之前，已如前述，是於
    原處分機關作成上開裁處時，法律並未變更，自無比較新舊
    法之問題，附此敘明。
五、據上論斷，應依道路交通案件處理辦法第十九條，裁定如主
    文。
中    華    民    國    97    年    9     月    30    日
                  交通法庭      法  官  周莉菁
以上正本證明與原本無異。
如不服本裁定，應於裁定送達後五日內，向本院提出抗告狀（須
附繕本）。
中    華    民    國    97    年   10     月     3    日
                                書記官  卓俊杰


司法院資訊處製作；財團法人民間司法改革基金會備份。
